最高法院刑事判決　　　　　　　　　 111年度台上字第3766號
　　　　　　　　　　　　　　　　　 111年度台上字第3767號
上　訴　人　臺灣高等檢察署臺中檢察分署檢察官謝名冠
被　　　告　林瑞福


　　　　　　張俊偉


　　　　　　林俊榕


　　　　　　陳俊晏


共　　 同
選任辯護人　洪家駿律師
　　　　　　許立功律師
　　　　　　翁振德律師
被　　　告　鄭承鈜（原名鄭勝文）




　　　　　　蔡柏源


　　　　　　王浚豪


上列上訴人因被告等妨害秩序案件，不服臺灣高等法院臺中分院
中華民國111年5月25日第二審判決（111年度上訴字第509 、511
號，起訴案號：臺灣臺中地方檢察署109年度少連偵字第279號，
追加起訴案號：同署110年度少連偵緝字第3號），提起上訴，本
院判決如下：
    主  文
上訴駁回。
    理  由
一、依刑事妥速審判法（下稱速審法）第9條第1項規定，除同法
    第8 條情形外，第二審法院維持第一審所為無罪判決，提起
    上訴之理由，以該判決所適用之法令牴觸憲法、違背司法院
    解釋或違背判例者為限。同條第2項並明定刑事訴訟法第377
    條至第379 條、第393條第1款規定，於前項案件之審理，不
    適用之。故同條第1 項所謂判決違背司法院解釋或判例，自
    不包括違背與刑事訴訟法第377條至第379條及第393條第1款
    有關之司法院解釋、判例在內。是檢察官或自訴人對於上開
    類型案件提起第三審上訴，自應在上訴理由內具體敘明原判
    決究竟如何具備速審法第9條第1項各款所列事由，此係檢察
    官或自訴人就上述類型案件提起第三審上訴之法定要件，如
    未具體敘明，自應認其上訴為違背法律上之程式，予以駁回
    。至若上訴主張者，係屬違背刑事訴訟法第377條至第379條
    及第393條第1款有關之法律見解，即非在上開規定規範目的
    之範疇，俾符速審法第9條第1項序文規定情形及本院為嚴格
    法律審之法制本旨。
二、本件原判決以公訴及追加起訴意旨略以：被告丙○○、丁○
    ○、乙○○、戊○○夥同共同被告詹建泓（另案審理）及另
    3 名不詳姓名成年男子，於民國109年2月27日5時8分許，在
    臺中市○○區○○○路000號閤家歡KTV飲酒歡唱後欲離去時
    ，因與被告庚○○（原名鄭勝文）、己○○、甲○○及少年
    邵〇榕（92年生，姓名資料詳卷，另由少年法庭審理）等人
    ，在上址前互看彼此不順眼而發生口角糾紛，雙方均明知上
    KTV 前之人行道係公共場所，於該處打架互毆，可能波及他
    人，影響社會治安及秩序，仍基於在公共場所聚集3 人以上
    ，施強暴脅迫之犯意聯絡，出手推擠、互毆（所涉犯傷害犯
    行，均未據告訴），警方獲報後前往上址並調閱監視器影像
    畫面，始查悉上情。因認被告丙○○、丁○○、乙○○、庚
    ○○、己○○、甲○○、戊○○（下稱被告7 人）所為，均
    係犯刑法第150 條第1項後段之在公共場所聚集3人以上，下
    手實施強暴罪嫌；被告庚○○、己○○應依兒童及少年福利
    與權益保障法第112條第1項前段加重其刑等語。但經審理結
    果，認為不能證明被告7人犯罪，因而維持第一審諭知被告7
    人無罪之判決，駁回上訴人在第二審之上訴。
三、上訴人不服原判決，提起上訴略以：原判決認事用法已違背
    本院93年台上字第5421號、第5185號、92年台上字第3677號
    、90年台非字第276 號、88年台上字第6831號、84年台上字
    第6294號、81年台附字第55號、78年台上字第1488號、76年
    台上字第7942號、74年台上字第5497號、74年台覆字第10號
    、72年台上字第2860號、71年台覆字第2 號、47年台上字第
    429 號刑事判例，及111年度台上字第2103號、110年度台上
    字第6191、5869、5875號刑事判決，合於速審法第9條第1項
    第3款判決違背判例之上訴第三審理由等語。
四、惟查：
(一)檢察官上訴意旨所引用本院93年台上字第5421號（要旨：交
    付回扣之人，縱不成立交付回扣罪，不能認屬被害人，其所
    交付之回扣應予沒收，不得發還）、92年台上字第3677號（
    要旨：會計憑證，依其記載之內容及其製作之目的，亦屬文
    書之一種，商業會計法第71條第1款之罪乃刑法第215條業務
    上文書登載不實罪之特別規定，自應優先適用）、90年台非
    字第276 號（要旨：電子遊戲場業管理條例第22條之犯罪構
    成要件之適用）、88年台上字第6831號（要旨：刑法第 188
    條之妨害公用事業罪，其妨害行為，必足以危害不特定或特
    定多數之公眾使用上揭公用事業利益，始足當之）、84年台
    上字第6294號（要旨：刑法第235條第1項之供人觀覽猥褻物
    品罪所稱以他法供人觀覽之補充概括規定，雖未明定為公然
    ，實與上開例示規定相同而含有公然之意，必係置於不特定
    人或特定多數人可得觀賞、瀏覽之狀態下，始足當之）、81
    年台附字第55號（要旨：刑事訴訟法第506條第1項所指第二
    審判決不包括程序判決在內）、78年台上字第1488號（要旨
    ：刑法第348條第1項已包含有擄人勒贖之罪，而此犯罪情節
    較輕之擄人勒贖既不予減刑，較其為重之擄人勒贖而故意殺
    被害人，當然無減刑規定之適用）、76年台上字第7942號（
    要旨：非現役軍人，犯罪後，臺灣地區於民國76年7 月15日
    起解除戒嚴令，應不再適用陸海空軍刑法第84條）、74年台
    上字第5497號（要旨：僅屬單純的不作為，而別無逃漏稅捐
    之積極行為，即不能認與詐術漏稅之違法特性同視，而繩以
    稅捐稽徵法第41條之罪）、72年台上字第2860號（要旨：戡
    亂時期竊盜犯贓物犯保安處分條例第9 條，乃係對竊盜犯贓
    物犯保安處分執行之特別立法，應優先於其他法律而適用，
    凡合於該條規定，即應以累犯論）、71年台覆字第2 號（要
    旨：政府為肅清煙毒，貫徹禁政，既設專條，採義務沒收主
    義，苟能證明其為販賣毒品所得之金錢，即非不得沒收）、
    47年台上字第429 號（要旨：警員有無使用槍彈之必要，原
    應由該管警察局決定，如果警局並無配發槍彈，縱因恐執行
    職務時被人毆打而持有無照槍彈，尚難遽認為有正當理由，
    否則凡屬警員均將無刑法第186 條之適用，立法意旨當非如
    是）等刑事判例，均係就與本案不同之事實所涉之不同法律
    規定應如何適用而為闡述，上訴意旨亦未具體指明原判決關
    於法令之適用與上開12則判例有何相違之處，核與速審法第
    9 條第1項第3款規定「判決違背判例」之情形，不相適合。
(二)上訴人另引用93年台上字第5185號判例要旨，係就刑事訴訟
    法第279條第1項、第276條第1項規定所稱「預料證人不能於
    審判期日到場」原因之闡釋，核屬刑事訴訟法第379 條第10
    款所定依法應於審判期日調查之證據而未予調查及同條第14
    款所定判決不載理由或所載理由矛盾之違背法令情形；另74
    年台覆字第10號判例要旨，乃就刑事訴訟法第156條第2項規
    定所謂補強證據之闡述，係有關證據證明力判斷之一般性證
    據法則，與判決有無適用法則或適用不當之違法相關，則屬
    刑事訴訟法第378 條所定判決不適用法則或適用不當有關之
    判例。至上訴人其餘所引用之本院111 年度台上字第2103號
    、110 年度台上字第6191、5869、5875號等刑事判決，均非
    速審法第9 條第1項第3款規定之判例，亦非本院依徵詢一致
    或刑事大法庭裁定見解所拘束之裁判先例，自與速審法第 9
    條第1項第3款規定「判決違背判例」之情形，不相適合。
五、綜上所述，上訴人執以提起第三審上訴之上開本院判例、判
    決，核均非屬速審法第9 條第1項第3款所稱之判例，是其上
    訴意旨無非係就原判決已說明事項，憑據己見而為不同之評
    價，重為事實之爭執，對於原判決究有何違背判例等情形，
    並未依據卷內訴訟資料具體指摘，顯與速審法第9條第1項所
    規定之情形，不相適合。本件上訴違背法律上之程式，應予
    駁回。
據上論結，應依刑事訴訟法第395條前段，判決如主文。
中    華    民    國   111    年    9     月    14    日
                  刑事第九庭審判長法  官  蔡  彩  貞  
                                  法  官  莊  松  泉  
                                  法  官  周  盈  文  
                                  法  官  林  庚  棟  
                                  法  官  梁  宏  哲  
本件正本證明與原本無異
                                  書記官
中    華    民    國   111    年    9     月    20    日